【裁判字號】    92,上訴,1717
【裁判日期】    921203
【裁判案由】    搶奪等
【裁判全文】
臺灣高等法院臺中分院刑事判決            民國九十二年度上訴字第一七一七號
    上  訴  人  臺灣臺中地方法院檢察署檢察官
    上  訴  人
    即  被  告  丙○○
    被      告  戊○○
右上訴人因被告搶奪等案件，不服臺灣台中地方法院中華民國九十二年七月四日、八
月八日第一審判決（民國九十二年度訴字第八七六號，起訴案號：臺灣台中地方法院
檢察署民國九十一年度偵字第一七三一六、二一二六五號，併辦案號：九十一年度偵
字第一一二六六號），提起上訴，本院判決如左：
    主      文
原判決撤銷。
丙○○共同連續意圖為自己不法之所有，而搶奪他人之動產，處有期徒刑貳年。
戊○○共同意圖為自己不法之所有，而搶奪他人之動產，處有期徒刑捌月。
    事      實
一、丙○○基於意圖為自己不法所有之概括犯意，以騎乘機車搶奪他人財物之方式而
    連續於：
  (一)、與王冠文（另案審理中）基於共同犯罪意思之聯絡，於九十一年六月三日晚上
      十時十分許，由丙○○騎乘不詳車牌號碼之機車，搭載王冠文，於行經臺中市
      ○○街三四巷口時，因見甲○○單獨行走，遂乘其不及抗拒之際，由王冠文下
      手搶奪甲○○背於右肩之黑色手提袋一只（內有駕照、身分證、健保卡、信用
      卡各一張、提款卡三張及現金新台幣〔下同〕十餘元及手機三支等物），得手
      後騎乘機車逃逸，並將所搶得甲○○所有之ＮＯＫＩＡ八八五０型手機（序號
      ：000000000000000號）一支持往臺中市○區○○路一七九號
      馬耀男所營之捷登通訊有限公司，以五千元之代價售予馬耀男，所得各分得二
      千五百元，其餘手機各分得一支，並將甲○○所租用置於該ＮＯＫＩＡ八八五
      ０型手機內之行動電話ＳＩＭ卡持往臺中縣大里市○○○路、東興路口附近草
      叢丟棄。嗣於九十一年六月七日下午五時許，王冠文因另涉搶奪案件而為警查
      獲後，帶同承辦之員警前往臺中縣大里市○○○路、東興路口附近草叢取出所
      丟棄之行動電話ＳＩＭ卡後（已發還甲○○），始查悉上情。
  (二)、於九十一年八月二十四日下午二時許，單獨騎乘車牌號碼不詳之機車，於行經
      臺中市○○路六二號前，見丁○○將機車停放於該處，並拿起置於機車腳踏板
      上之黑色手提包時，遂騎乘機車自丁○○之右後側，乘丁○○不及抗拒之際，
      下手搶奪丁○○之黑色手提包一只（內有丁○○身分證、汽車駕照、汽車行照
      各一張、王姮英身分證一張、ＬＧ六０００型手機一支、印章一枚、現金五千
      八百元、金項鍊一條、遠東商業銀行、安信商業銀行、玉山商業銀行、合作金
      庫商業銀行、花旗商業銀行信用卡各一張、台新商業銀行金融卡一張、合作金
      庫商業銀行空白支票五張、支票二張〔一張面額七萬元、一張面額二萬八千八
      百二十五元〕、台中商業銀行支票一張〔面額六萬三千九百元〕、太平市農會
      支票一張〔面額二萬七千二百七十元〕、上海商業銀行支票十一張〔面額均為
      一萬二千五百元〕等物），得手後騎乘機車逃逸，所得財物除現金花用殆盡，
      ＬＧ六０００型手機一支則於同年八月二十六日下午四時許，在臺中市○村○
      路某處以三千元之代價售予林俊良（檢察官誤載為陳俊良），金項鍊一條則持
      往臺中市○○路某處跳蚤市場以二千三百元售予某不詳姓名之人，其餘手提包
      及證件等物則持往臺中市南區頂橋巷內某處廁所屋頂上丟棄。嗣於九十一年八
      月三十一日凌晨三時三十分，經警在臺中市○○○路六０八號十二樓查獲，並
      帶同員警前往上揭丟棄手提包處所，而扣得丁○○所有之手提包一只（內有汽
      車駕照、汽車行照各一張、王姮英身分證一張、ＬＧ六０００型手機一支、印
      章一枚、遠東商業銀行、安信商業銀行、玉山商業銀行信用卡各一張、合作金
      庫商業銀行空白支票五張、支票二張〔一張面額七萬元、一張面額二萬八千八
      百二十五元〕、台中商業銀行支票一張〔面額六萬三千九百元〕、太平市農會
      支票一張〔面額二萬七千二百七十元〕、上海商業銀行支票十一張〔面額均為
      一萬二千五百元〕等物，均已經發還丁○○）。
  (三)、丙○○與戊○○係朋友關係，丙○○復承前之概括犯意，並與戊○○共同基於
      意圖為自己不法所有之犯罪意思聯絡，於九十一年十月二十八日晚上八時三十
      分，由戊○○騎乘其母賴秀絨所有車牌號碼ＪＰＥ─八五二號機車搭載丙○○
      ，欲伺機搶奪他人財物，惟因戊○○家人急用該輛機車，丙○○乃提議另竊取
      一輛機車騎用，遂選定至台中市○區○○路宜寧中學旁之人行道邊行竊，由戊○○提供其母賴秀絨所有該車牌號碼ＪＰＥ─八五二號機車之鑰匙予丙○○，
      並在旁擔任把風之工作，而由丙○○以該鑰匙下手實施竊取謝秋桂所有而由劉
      鎮瑋使用之車牌號碼ＩＤＪ─八三九號機車一輛（值約三萬元），得手後由丙○○騎乘該竊取之機車，戊○○則騎乘前揭車牌號碼ＪＰＥ─八五二號機車跟
      隨在後；迄同日晚上十時二十五分，二人行至臺中市○區○○路、華美西街口
      之麻園溪橋時，丙○○見乙○○騎乘車牌號碼ＳＹＳ─九０九號機車在該處因
      交通號誌紅燈而暫停，手提包則置於機車腳踏板之上，遂示意戊○○行搶，二
      人分騎前揭機車自左右二側接近乙○○，乘乙○○不及抗拒之際，由丙○○下
      手搶奪乙○○之黑色手提包一只（內有乙○○身分證、汽車駕照、健保卡、合
      作金庫商業銀行提款卡、中國信託商業銀行信用卡各一張、現金一千六百五十
      九元、ＮＯＫＩＡ手機一支等物），得手後，丙○○、戊○○二人分別騎乘上
      揭機車逃逸，迄同日晚上十時五十分，二人前往臺中市西屯區○○○○街三八
      號前騎樓下，正在檢閱所搶得財物時，為警當場查獲，並扣得丙○○所有白色
      安全帽一頂、戊○○所有黑色安全帽一頂、黑色外套、白色長褲各一件及賴秀
      絨所有之機車鑰匙一支、謝秋桂所有車牌號碼ＩＤＪ─八三九號機車一輛（已
      經發還劉鎮瑋之父庚○○）、乙○○所有前揭黑色手提包一只及皮包內之財物
      （已經發還乙○○）等物。
二、案經臺中市警察局第三分局、第六分局、臺中縣警察局霧峰分局分別報請臺灣臺
    中地方法院檢察署檢察官偵查起訴及移送併辦。
    理      由
一、訊據被告丙○○、戊○○對於前開事實欄一之(三)所載時、地共同竊取被害人謝秋
    桂所有而由被害人劉鎮瑋使用之車牌號碼ＩＤＪ─八三九號機車一輛，及其後分
    由被告丙○○騎乘所竊之ＩＤＪ─八三九號機車，被告戊○○騎乘其母賴秀絨所
    有ＪＰＥ─八五二號機車，而搶奪被害人乙○○之手提包等事實，業於警訊及原
    審偵審中供承不諱（偵二一二六八號卷十一頁反面、十二、六十八頁、原審卷三
    十八、三十九頁），核與被害人劉鎮瑋於檢察官訊問時指述其所使用之機車是在
    臺中市○區○○路宜寧中學旁之人行道邊被竊，及被害人乙○○分於偵、審時指
    述其臺中市○區○○路、華美西街口之麻園溪橋停紅燈時被搶奪等情節相符，並
    有扣案被告丙○○、戊○○二人持以竊取被害人劉鎮瑋前揭機車時所使用之案外
    人賴秀絨所有之機車鑰匙一支可證，及車牌號碼ＩＤＪ─八三九號機車、乙○○
    所有黑色手提包一只及皮包內之財物經查獲後分別發還證人庚○○（劉鎮瑋之父
    ）、被害人乙○○後，由其二人所出具之贓物認領保管單各一件在卷可稽，足認
    被告戊○○、丙○○自白部分與事實相符。
二、被告丙○○否認有與王冠文共同搶奪被害人甲○○所有黑色手提袋一只（內有駕
    照、身分證、健保卡、信用卡各一張、提款卡三張及現金十餘元、手機三支等物
    ）之事實。然查：
  (1)被害人甲○○確於九十一年六月三日晚上十時十分許，在台中市○○街三四巷口
    ，遭二名騎乘機車之男子，由其後方行駛而搶奪其背於右肩之黑色手提袋一只等
    事實，業據被害人甲○○分於警訊及偵查時指述明確。
  (2)被告丙○○於檢察官訊問時坦承有與王冠文一起前往台中市○○路、仁和路口之
    郵局提款機，欲以被害人甲○○之提款卡提款及出售手機之事實，惟否認有與王
    冠文共同搶奪犯行，辯稱：係王冠文搶得甲○○之財物後，打電話叫被告出來，
    被告才出去與王冠文一起前去提款及出售手機云云，但查該次搶奪犯行，係由王
    冠文與被告丙○○共同為之，已經王冠文於警訊及原審偵審中證述明確，且供稱
    其二人搶奪後，隨即持所搶得之被害人甲○○之提款卡前往台中市○○路、仁和
    路口之郵局提款機提款，因不知密碼致未得款等情，並有該郵局監視錄影機翻拍
    之照片二幀在卷可稽，而其後被告丙○○與王冠文於同日晚上十時許，復將所搶
    得之被害人甲○○所有ＮＯＫＩＡ八八五○型手機 (序號：000000000
    000000號）一支持往台中市○○路一七九號馬耀男所經營之捷登通訊有限
    公司，原欲以被告丙○○之名義出售，但因被告丙○○未帶證件，故以王冠文之
    名義以五千元之代價售予馬耀男之事實，亦經證人馬耀男在警訊證實（偵查卷一
    ○九頁），並有以王冠文名義出售該手機之資源回收契約書一件在卷為證，足認
    王冠文在偵、審所述之事實為真實。
  (3)又本件被害人甲○○遭搶奪之時間為九十一年六月三日晚上十時許，業據被害人
    甲○○在偵查時指述明確；而查被告丙○○與證人王冠文持被害人甲○○之提款
    卡前往臺中市中興大學旁國光路、仁和路口之郵局提款機提款之時間則為同日晚
    上十時十六分五秒至十時十六分三十一秒之間，有卷附監視錄影翻拍之照片二幀
    可查，距被害人甲○○遭搶奪之時間僅經過數分鐘；參以被害人甲○○遭搶奪之
    地點在臺中市○○路三四巷口，距離該郵局提款機所設置之地點（國光路、仁和
    路口），僅相隔一條街，有附卷臺中市路道圖可查，顯見證人王冠文於搶奪取得
    被害人甲○○之提款卡後，旋前往郵局提款機試領；而被告丙○○在偵查時自承
    證人王冠文提款時其亦在場；顯足以推定在被告丙○○與證人王冠文一起前往臺
    中市中興大學旁國光路、仁和路口之郵局提款前，二人即已經在一起；而被害人
    甲○○遭搶之時間不過在被告丙○○與證人王冠文一起前往提款之數分鐘前，應
    可認證人王冠文在偵、審所證該次搶奪係其與被告丙○○共同為之等事實，為屬
    可採，被告丙○○辯稱未參與搶奪等語，應為卸責之詞，而不足採信。
三、另被告丙○○雖否認搶奪被害人丁○○之財物，然上揭時地丁○○遭人騎機車搶
    奪，已據被害人丁○○指訴明確，雖丁○○無法指認究係何人搶奪，但被告丙○○於警訊已自承係其所為（偵一七三一六號卷七頁反面、八頁），證人林俊良在
    警訊及原審並證稱：其持有被害人丁○○所有ＬＧ六○○型手機一支，係向被告
    丙○○以三千元購得等語，而被告丙○○經警查獲後，即帶同承辦之員警前往其
    丟棄所搶被害人丁○○所有手提包之處，即台中市南區頂橋巷內某處廁所屋頂上
    ，而查獲扣案被害人丁○○之手提包及剩餘之財物，有警員黃文德製作之職務報
    告書、扣押物品收據、起贓現場圖及現場照片等附卷可稽（同上偵查卷十五─二
    十三頁），並有贓經發還被害人丁○○所出具之贓物領據一紙在卷為憑，若非該
    手提包確係被告丙○○搶奪取得之後親自丟棄，當無可能知道該手提包之丟棄地
    點，被告丙○○雖辯稱：係林俊良行搶，其之所以承認搶奪被害人丁○○之財物
    ，係應林俊良之要求，替林俊良頂罪，而林俊良事前即先帶其前往丟棄所搶皮包
    之地點查看，故知道丟棄地點云云，然證人林俊良與被告丙○○非親非故，僅係
    朋友關係，據被告自稱係九十一年六月份經朋友介紹而與林俊良認識（同上偵查
    卷八頁反面），則迄案發之九十一年八月間，僅認識二月餘，並無深厚交情，而
    被告已成年，當知搶奪罪刑責非輕，為何要替林俊良頂罪？且於原審審理中多次
    被問及頂罪之緣由，被告均無法為合理之說明，況若謂證人林俊良事先即委請被
    告丙○○代為承擔罪責，豈非林俊良於搶奪被害人丁○○之財物後，已預料其搶
    奪行為必為警查獲，因而事先佈局，帶被告丙○○前往其丟棄丁○○手提包之地
    點查看，俾為警查獲後，被告得以交待所搶物品之丟棄處所，以入被告丙○○於
    罪？此要與經驗常情相悖，自不足採信。又本案移送機關台中市警察局第三分局
    報告書所載犯罪事實為：「案經被害人丁○○報案、本局員警自被害人行動電話
    （ＬＧ六○○型）通聯紀錄追查，該行動電話為證人林俊良持有並使用中，證人
    林俊良並拿至另證人陳美慧之銓國通訊行維修，乃通知證人林俊良到案調查，並
    在其身上起獲該行動電話一支，經其供稱該行動電話係向犯嫌丙○○以三千元代
    價購得，本分局即循線通知丙○○到案調查後坦承犯行‧‧‧‧」，則警方破案
    之時間順序為先尋獲林俊良，再查得丙○○，參以警訊筆錄記載證人林俊良之訊
    問時間為九十一年八月三十一日上午九時，被告丙○○則為同日上午十一時二十
    分，亦是證人林俊良訊問在前，被告丙○○訊問在後，雖然警員黃文德之職務報
    告單記載警方是在九十一年八月卅一日凌晨三時三十分許，即在丙○○之女友蕭
    韻晴之台中市○○○路六○八號十二樓循線查獲丙○○（偵一七三一六號偵查卷
    十五頁），但據證人蕭韻晴於原審供證其與丙○○被帶到第三分局後，亦有在分
    局內看到兩個警察用手銬銬著林俊良進來等語（原審卷一二六頁），顯然林俊良
    當時亦已遭警方逮捕，而台中市警察局第三分局扣押筆錄記載：自九十一年八月
    三十一日四時四十五分至九十一年八月卅一日五時十分止，與被告丙○○至台中
    市頂橋巷內廁所頂起贓(同上偵查卷十七頁)，再參以承辦警員黃文德於原審供證
    ：「我是聽所長顏格卿口述‧‧‧‧過程是被害人丁○○手機被搶奪，調出手機
    通聯紀錄‧‧‧‧查出是林俊良在使用被搶奪的手機，然後我們所長他們去找‧
    ‧‧‧」「我聽我們所長說是林俊良他手機是向丙○○買的，他們二人有認識」
    ，「據我所知，我們所長先找到林俊良，之後再找到丙○○」等語 (原審卷九二
    、九三頁），足見警方就本件查獲過程，係從被害人行動電話通聯紀錄追查，先
    找到林俊良，再查獲被告丙○○，雖證林俊良製作警訊筆錄之時間（九十一年八
    月卅一日上午九時）在被告丙○○被查獲，帶到第三警分局時間（九十一年八月
    卅一日凌晨三時三十分）之後，然此顯係警方先起贓（九十一年八月卅一日上午
    四時四十五分至同日上午五時十分）再製作筆錄之結果，是被告以林俊良於九十
    一年八月卅一日上午九時之警訊中始供稱該手機係向被告所購買，因而質疑何以
    警方於九十一年八月卅一日凌晨三時三十分許，即能知悉被告所為，而至台中市
    ○○○路六○八號十二樓，將被告逮捕？顯係對警方辦案手法認知上有所誤會，
    並無礙其警訊自白之真實性，至被告丙○○所為刑求抗辯，然被告對於究係何人
    刑求，於原審僅供述其被帶回警局後，有一個警員是證人林俊良之舅舅，其後即
    被矇著眼睛打其胸部等語；經原審傳喚承辦該案之臺中市警察局第三分局員警即
    證人黃文德、林竹傳予被告丙○○指認，亦供述非該二位員警對其為刑求行為；
    又訊之證人林俊良亦證述其並無舅舅在臺中市警察局第三分局任職等語；是被告
    丙○○前揭刑求之抗辯是否可採，已非無疑。且本件員警即證人黃文德於製作被
    告丙○○之警詢筆錄時，已經依刑事訴訟法第一百條之二準用同法第一百條之一
    第一項規定全程連續錄音，且其筆錄之內容亦係依被告丙○○之供述而為記載，
    而證人黃文德詢問被告丙○○之過程，亦無對其施強暴、脅迫等情，已經原審聽
    取該警詢錄音帶屬實，並有錄音帶一捲在卷可證，已經足以擔保被告丙○○對於
    員警詢問時之陳述係出於自由意思而任意所為者，是其所為刑求抗辯等語，顯與
    事實不符，而不足採信。本件事證已至明確，被告丙○○雖聲請對其實施測謊，
    以證其確未搶奪被害人甲○○及丁○○，惟經綜合全部卷證資料，已足認定被告
    丙○○之犯行，其聲請測謊，核無必要，併予敘明。
四、綜上所述，被告丙○○、戊○○犯罪事證明確，其犯行堪予認定，應予依法論科
    。
五、核被告丙○○、戊○○行竊機車及搶奪被害人乙○○財物之行為，係犯刑法第三
    百二十條第一項普通竊盜罪及同法第三百廿五條第一項搶奪罪，二人有犯意聯絡
    、行為分擔，為共同正犯，所犯竊盜罪與搶奪罪間，有方法結果之牽連關係，應
    依牽連犯規定，從一重之搶奪罪處斷。被告丙○○搶奪甲○○、丁○○之財物，
    係犯刑法第三百廿五條第一項之搶奪罪，其與王冠文就搶奪甲○○財物部分，有
    犯意聯絡，行為分擔，為共同正犯，先後三次搶奪犯行，時間緊接，犯罪構要件
    相同，顯係基於概括犯意反覆為之，為連續犯，應依刑法第五十六條規定論以一
    罪，並加重其刑，又被告丙○○搶奪被害人甲○○財物之部分，雖未經公訴人起
    訴，但與已經起訴成罪部分，有連續犯之裁判上一罪關係，為起訴效力所及，且
    經檢察官移送併辦，本院自得一併審理。又被告戊○○原係騎乘家人所有之ＪＰ
    Ｅ─八五二號機車，後載同案被告丙○○意圖搶奪他人財物，嗣因家人急用該輛
    機車，同案被告丙○○乃提議另竊取一輛機車騎用，因而於前開時地竊取被害人
    劉鎮瑋所使用之ＩＪＤ─八三九號機車一輛等情，由此觀之，被告戊○○顯因其
    所騎之機車，家人另有急用，必須趕快騎回家裡，導致無交通工具可用，始由被
    告丙○○提議共同竊取ＩＪＤ─八三九號機車，其二人就竊取該輛機車，主觀上
    顯然屬於臨時起意，實難認被告戊○○此次之竊盜行為，與其於九十一年十月一
    日下午六時許，在台中市○○街九十八號前，竊取黃慶生所有之ＬＢＪ─四五八
    號機車一輛，及九十一年十二月廿四日下午二時三十分，在台中市○○○街一二
    五巷十六號前，竊取陳彩芬使用之ＪＪＲ─○七九號機車一輛之犯行，具有概括
    之犯意，乃原審未察，遽以被告戊○○之其他二次竊盜行為，分經該院以九十一
    年度中簡字第一九○六號及九十二年度易字第五一五號刑事判決判處罪刑確定，
    而認被告戊○○本次竊取劉鎮瑋所使用之ＩＪＤ─八三九號機車一輛之行為，與
    前開已判決確定部分，亦具有連續犯之裁判上一罪關係，為前案判決效力所及，
    並以被告戊○○被訴搶奪部分，與被起訴之竊盜部分，有牽連犯之裁判上一罪關
    係，認應為前揭確定判決效力所及，而予諭知免訴之判決，經核尚有未洽，檢察
    官上訴意旨指原審就被告戊○○部分諭知免訴之判決為不當，應屬可採，此部分
    應由本院予以撤銷改判，爰審酌被告犯罪之動機、手段、所生危害及犯後態度等
    一切情狀，量處有期徒刑八月示懲。至被告丙○○部分，原審雖予論科，惟按刑
    法第三百卅九條之二由自動付款設備取得他人之物罪，並無處罰未遂犯之明文，
    被告丙○○與王冠文共同搶奪被害人甲○○之財物後，雖共同持被害人之提款卡
    前往台中市○○路、仁和路口之郵局自動櫃台機欲提領存款，惟因不知密碼始未
    得手，並未由自動付款設備取得他人之物，屬未遂犯，自不構成犯罪，乃原判決
    於理由欄述及此部分未經檢察官起訴，不便審究云云，顯有誤會，又被告丙○○
    一再搶奪，危害社會秩序，檢察官上訴意旨指摘原判決量刑過輕，為有理由，應
    由本院將原審關於被告丙○○部分之判決撤銷改判，爰審酌被告丙○○犯罪之動
    機、手段、所生危害及被告適值青年，不知憑己力生財，而以機車搶奪方式取財
    ，但坦承部分犯罪之犯後態度等一切情狀，量處如主文第二項所示之刑，以資懲
    儆。至扣案之安全帽二頂及黑色外套、白色長褲各一件，雖分屬被告丙○○、戊○○所有，但安全帽係騎乘機車需戴之物，而外套、長褲為被告所穿之衣物，均
    難認供犯罪所用之物，另扣案之機車鑰匙一支為案外人賴秀絨之所有物，故均不
    為沒收之宣告，均附此敘明。
六、據上論斷：應依刑事訴訟法第三百六十九條第一項前段、第三百六十四條、第二
    百九十九條第一項前段，刑法第二十八條、第五十五條、第五十六條、第三百二
    十條第一項、第三百二十五條第一項、罰金罰鍰提高標準條例第一條前段、判決
    如主文。
本案經檢察官己○○到庭執行職務。
中      華      民      國      九十二  年      十二    月      三      日
                                臺灣高等法院臺中分院刑事第二庭
                                      審判長法  官  羅  禮  政
                                            法  官  黃  日  隆
                                            法  官  陳  欣  安
右正本證明與原本無異。
如不服本判決應於收受送達後十日內向本院提出上訴書狀，其未敘述上訴之理由者並
得於提起上訴後十日內向本院補提理由書（均須按他造當事人之人數附繕本）。
                                            書記官  紀  美  鈺
中      華      民      國      九十二  年      十二    月      五      日
附錄刑法第三百二十五條第一項：
意圖為自己或第三人不法之所有，而搶奪他人之動產者，處六月以上五年以下有期徒
刑。
                                                                        Ａ


司法院資訊處製作；財團法人民間司法改革基金會備份。
